臺灣臺南地方法院柳營簡易庭民事判決
110年度營簡字第588號
原      告  郭碧秀  
訴訟代理人  王森榮律師
            賴柏宏律師
被      告  郭天保  
            郭天來  
            郭明雄  
            郭清海  
            郭再發  
            李倉吉  
            郭文成  
            郭文泉  
            陳月姿  
上  一  人
訴訟代理人  郭峯村  
被      告  郭紘瑞  
            莊文儒  
            郭侰圻  
            郭益宏  
            郭乃瑜  

            郭威麟  
            郭威進  

            郭李綉蕊
上  一  人
訴訟代理人  郭忠穎  
被      告  余清鏞  
            郭利泰  
            郭志忠  
            郭志明  
            林建宏  
            郭城    
            郭力緯  
            郭冠麟  
            郭姿伶  

            郭姿岑  
            郭貞妤  
            郭貞吟  
            郭清太  
上  一  人
訴訟代理人  郭鴻翔  
被      告  郭哲銘  


            郭倢羽  
兼 上 一人  
訴訟代理人  郭保秀  


被      告  郭金璋  
            郭家宏  
            郭美秀  
            郭清全  
            郭清林  
            陳輝泰  
            陳泰連  
            陳晴敏  
            謝聖斌  
            鄭謝金粉
            謝美霞  


            謝安鶴  
            謝璻如  
            郭耀宗  
            郭王秀英

兼上二人共同
訴訟代理人  郭耀文  

被      告  林郭素珠
            范政義    （遷出國外）


            范崇敏  

            范崇毓（原名：范程量）

            范美雲  

兼上五人共同
訴訟代理人  郭慧楓  

被      告  郭慧淑  
            郭信德  
            王國輝  
            王國銘  
            李伊涵  
            李佩儒  
            王縀    
            王碧雲  
            卓淑景  

            卓淑麗  


            卓幸娥  
            卓建興  
            卓麗棉  
            卓建良  
            林俊良  
            林俊男  
            林佩珍  
            林俊銘  
            陳李秀和
            陳李秀美
            李崑輝  
            李崑山  
上列當事人間確認袋地通行權等事件，本院判決如下：
    主  文
原告之訴駁回。
訴訟費用由原告負擔。　　
    理  由
一、按原告之訴，有當事人不適格或欠缺權利保護必要情形，依
    其情形可以補正，經審判長定期間命其補正而不補正者，法
    院得不經言詞辯論，逕以判決駁回之。前項情形，原告之訴
    因逾期未補正經裁判駁回後，不得再為補正；民事訴訟法第
    249條第2項第1款、第3項分別定有明文。且上開規定，並為
    簡易訴訟程序準用，同法第436條第2項亦有明定。次按訴訟
    標的對於共同訴訟之各人必須合一確定者，必須一同起訴或
    一同被訴，其當事人之適格，始能謂無欠缺。又遺產屬於繼
    承人全體之公同共有，故就公同共有權利為訴訟者，乃屬固
    有必要共同訴訟，應由公同共有人全體一同起訴或被訴，否
    則於當事人之適格即有欠缺（最高法院99年度台上字第610 
    號判決意旨參照）。又當事人之適格有無欠缺，為法院應依
    職權調查之事項。當事人適格欠缺者，法院應判決駁回原告
    之訴，不得就原告之訴為實體上有無理由之裁判（最高法院
    79年度台抗字第415號判例意旨參照）。
二、經查，本件原告於民國110年8月17日提起本件訴訟，主張其
    為坐落臺南市○○區○○○段000○0地號土地之所有人，請求確認
    對被告共有，相鄰坐落同段328地號土地（下稱系爭土地）
    內約54.9平方公尺之土地有通行權存在，並請求在該通行範
    圍內土地開設道路等語，有民事起訴狀1份附卷可稽（見調
    字卷第19頁至第25頁）。惟系爭土地現登記之所有權其中訴
    外人郭集、郭丙丁、郭前、郭當、郭賞、郭福、郭純（下稱
    郭集等7人）等人均已死亡，有原告提出之除戶謄本7份在卷
    可憑（見調字卷第137頁、第143頁、第145頁、第149頁、第
    213頁、第187頁、第161頁），則依民法第759條之規定，繼
    承人原則上即當然依民法第1148條第1項規定，承受被繼承
    人財產上之一切權利義務，是郭集等7人之繼承人、再轉繼
    承人或代位繼承人均無待辦理繼承登記，即成為系爭土地之
    共有人，原告請求確認對系爭土地有通行權存在，自應併列
    郭集等7人之全體繼承人即系爭土地之全體共有人為被告，
    或於無人繼承人時依民法之相關規定辦理，始能謂其當事人
    適格，另原告自陳未能查得生卒年資訊而登記為所有權人之
    訴外人郭才、郭丁連、郭䢵等人（見調字卷第74頁）亦同。
    本院司法事務官前於110年8月24日即已發文請原告提出已歿
    共有人之除戶謄本、完整繼承系統表及繼承人之最新戶籍謄
    本（依民法第1138條所列之順序，倘無第一順位繼承人，請
    依序提出次一順位之繼承人，其後亦同），並陳報其繼承人
    有無向法院聲請拋棄繼承或限定繼承之情事，且於提出後具
    狀更正當事人及聲明，上開補正通知業於110年8月26日送達
    原告，此有110年8月24日南院武民營葉110年度營司簡調字
    第183號函（稿）及送達證書各1份在卷可查（見調字卷第67
    頁至第69頁）。原告雖曾於110年11月19日具狀檢附相關資
    料、追加被告及更正聲明（見調字卷第73頁至第282頁），
    惟所提出之繼承系統表其中配偶或第二順位後繼承人之戶籍
    資料仍有闕漏，經本院於111年1月19日當庭與原告確認後，
    再諭知原告應於1個月內補正（見本院卷第106頁），詎原告
    僅於111年2月23日具狀追加郭集之繼承人為被告，且其中仍
    有缺漏，其餘共有人部分均未有更新，即依現有卷內證據資
    料，部分共有人之繼承情形顯屬未明，且郭才、郭丁連、郭
    䢵均未列為當事人，揆之前揭說明，即有未由全體共有人參
    與訴訟，而屬當事人不適格之情形，且迄今尚未補正，爰不
    經言詞辯論，逕以判決駁回之。
三、據上論結，原告之訴為無理由，依民事訴訟法第436條第2項
    、第249條第2項第1款、第78條，判決如主文。
中　　華　　民　　國　　111 　年　　3 　　月　　8 　　日
　　                  柳營簡易庭    法  官  徐安傑
以上正本係照原本作成。
如不服本判決，應於判決送達後20日內，向本院提出上訴狀並表
明上訴理由，如於本判決宣示後送達前提起上訴者，應於判決送
達後20日內補提上訴理由書（須附繕本）。 
中　　華　　民　　國　　111 　年　　3 　　月　　8 　　日
                                    書記官  吳昕儒